【裁判字號】    95,上訴,2894
【裁判日期】    951229
【裁判案由】    毒品危害防制條例
【裁判全文】
臺灣高等法院臺中分院刑事判決        95年度上訴字第2894號
上  訴  人  臺灣南投地方法院檢察署檢察官
被      告  乙○○
上列上訴人因被告違反毒品危害防制條例案件，不服臺灣南投地
方法院95年度訴字第765號中華民國95年10月31日第一審判決(起
訴案號：臺灣南投地方法院檢察署95年度毒偵字第1288號），提
起上訴，本院判決如下：
    主  文
上訴駁回。
    犯罪事實
一、乙○○前於民國93年間，因施用毒品案件，經法院裁定送觀
    察、勒戒後，認有繼續施用毒品傾向，再經法院裁定令入戒
    治處所施以強制戒治，於94年3月24日停止戒治，並於94年8
    月30日期滿執行完畢。復因搶奪案件，經臺灣南投地方法院
    以93年度訴字第398號判決處有期徒刑1年，甫於 95年2月27
    日縮刑期滿執行完畢。竟仍不知悔改，又基於施用第一級毒
    品海洛因之犯意，於95年8月6日20、21時許間某時刻，在南
    投縣草屯鎮○○路底巷 8號住處，以將海洛因摻水置入針
    筒內，再注射血管之方式，施用第一級毒品海洛因 1次。嗣
    經警於 95年8月10日12時許，在南投縣草屯鎮○○路中投快
    速道路橋下查獲，並扣得其所有供施用海洛因所用之注射針
    筒 1支，經採集其尿液送驗，結果呈嗎啡陽性反應，而查悉
    上情。
二、案經南投縣政府警察局草屯分局報告臺灣南投地方法院檢察
    署檢察官偵查起訴。
    理  由
一、上揭犯罪事實，業據被告乙○○於原審坦承不諱，而被告經
    南投縣政府警察局草屯分局員警採尿送驗結果，確呈嗎啡陽
    性反應，有中山醫學大學附設醫院檢驗科藥物檢測中心報告
    書在卷可稽（見偵查卷第34頁)，並有其所有之注射針筒1支
    扣案可證，足徵被告上開自白，應與事實相符。再被告前於
    93年間，因施用毒品案件，經法院裁定送觀察、勒戒後，認
    有繼續施用毒品傾向，再經法院裁定令入戒治處所施以強制
    戒治，於 94年8月30日期滿執行完畢等情，有臺灣南投地方
    法院檢察署刑案資料查註紀錄表、臺灣高等法院被告前案紀
    錄表在卷可考，被告於上開強制戒治執行完畢後， 5年內再
    犯施用毒品罪，其犯行洵堪認定，應依法論科。
二、按海洛因屬毒品危害防制條例第 2條第2項第1款所指之第一
    級毒品，不得非法施用。核被告上開所為，係犯毒品危害防
    制條例第 10條第1項之施用第一級毒品罪。其因施用毒品海
    洛因而持有毒品之低度行為，應為施用之高度行為所吸收，
    不另論罪。又被告曾因搶奪案件，經臺灣南投地方法院以93
    年度訴字第398號判決處有期徒刑 1年，甫於95年2月27日縮
    刑期滿執行完畢之事實，有上開前案紀錄表附於本院卷可憑
    ，其於有期徒刑執行完畢後， 5年內再故意犯本件有期徒刑
    以上之罪，為累犯，應依刑法第 47條第1項規定加重其刑。
    原審以被告罪證明確，適用毒品危害防制條例第 10條第1項
    ，刑法第11條前段，第 47條第1項之規定，予以論罪科刑，
    並審酌被告甫因施用毒品犯行，經強制戒治執行完畢，仍無
    視國家杜絕毒品之政策，再次施用第一級毒品，惟諒其施用
    毒品係對於自身健康之戕害行為，對他人權益損害非鉅，犯
    後於本院審理時，已知坦承犯行等一切情狀，量處有期徒刑
    9月，並以扣案之注射針筒1支，係被告所有且供施用第一級
    毒品海洛因所用之物，爰依刑法第38條第1項第2款宣告沒收
    ，認事用法並無不當，量刑亦屬妥適，公訴人上訴意旨略以
    ：被告除於上開時、地施用第一級毒品1次外，另於95年7月
    4日為警採其尿液往前回溯96小時內某時，在不詳地點(上訴
    意旨誤繕為於95年8月6日20、21時許間某時刻，在南投縣草
    屯鎮○○路底巷8號住處），以不詳方式施用第一級毒品1
    次（即該署95年度毒偵字第1451號），因被告施用毒品之行
    為具有反覆性，在法律上應評價為集合犯，而與上開論罪科
    刑部分具有實質上一罪之關係，原審未予斟酌難認允當等語
    ，指摘原判決不當。惟查，刑法第56條連續犯之規定，業於
    94年1月7日修正公布刪除，並於95年7月1日施行，而依新法
    對於上開反覆實施犯罪模式之對應處置，除合於「接續犯」
    或「包括一罪」之情形外，則僅能依數罪併罰之規定個別處
    斷。又連續數行為而犯同一之罪名，部分之數行為，發生在
    新法施行前者，新法施行後，該部分適用最有利於行為人之
    法律，若其中部分之一行為或數行為，發生在新法施行後者
    ，該部分不能論以連續犯(最高法院95年第8次刑事庭會議決
    議意旨參照），而以往實務之見解，均認多次施用毒品之行
    為，應依連續犯之規定論處，豈能因新法實施後，即將原為
    連續犯之關係，改依集合犯之關係論處，況本次刑法修正係
    依據「刑罰公平原則」之考量，刪除有關連續犯之規定，並
    將含有連續犯性質之常業犯一併全數刪除（參見刑法修正草
    案總說明），則再以集合犯之概念評價多數施用毒品之行為
    ，即有不當，因此，多次施用毒品犯罪之行為，當無論以「
    集合犯」之餘地，被告於刑法修正施行後施用毒品之所為，
    既應依新法數罪併罰處斷，則上訴意旨所指被告另於 95年7
    月4日為警採其尿液往前回溯 96小時內某時，在不詳地點施
    用第一級毒品之行為，即與上開論罪科刑之部分無集合犯之
    關係，非屬實質上一罪，而應另行追訴，上訴意旨以此指摘
    原判決不當，為無理由，應予駁回。
三、被告經合法傳喚，無正當理由不到庭，爰不待其陳述逕行判
    決。
據上論結，應依刑事訴訟法第371條、第368條，判決如主文。
本案經檢察官甲○○到庭執行職務。
中    華    民    國    95    年    12    月    29    日
            刑事第十庭    審判長法  官  林  照  明
                                法  官  李  平  勳
                                法  官  蔡  名  曜
上列正本證明與原本無異。
如不服本判決應於收受送達後十日內向本院提出上訴書狀，其未
敘述上訴之理由者並得於提起上訴後十日內向本院補提理由書（
均須按他造當事人之人數附繕本）。
                                書記官  劉  恒  宏
中    華    民    國    96    年    1     月    3     日
附錄論罪科刑法條：
毒品危害防制條例第10條第1項：
施用第一級毒品者，處6月以上5年以下有期徒刑。


司法院資訊處製作；財團法人民間司法改革基金會備份。
